【裁判字號】    90,訴,948
【裁判日期】    901231
【裁判案由】    損害賠償
【裁判全文】
臺灣彰化地方法院民事判決  九十年訴字第九四八號
    原      告  甲○○
    被      告  乙○○
右當事人間請求損害賠償事件，本院判決如左：
    主    文
被告應給付原告新臺幣貳拾萬元，及自民國九十年九月二十一日起至清償日止，按週
年利率百分之五計算之利息。
原告其餘之訴駁回。
訴訟費用由被告負擔分五分之一；餘由原告負擔。
    事    實
甲、原告方面：
一、聲明：被告應給付原告新臺幣（下同）一百萬元，及自起訴狀繕本送達翌日起至
    清償日止，按週年利率百分之五計算之利息。
二、陳述：
  (一)被告不法略誘原告之配偶程春玉，並與程春玉自民國八十八年一月至十月間，在
    臺中縣各汽車旅館內為通姦行為，造成原告名譽之損害，刑事部分業經起訴及判
    決在案。原告目前無業，學歷為國小畢業，已與程春玉離婚，有三個小孩，均已
    成年，由程春玉娘家照顧。
  (二)依民法第一百九十五條請求被告給付名譽損害賠償金額八十萬元及精神損害賠償
    二十萬元。
三、證據：提出臺灣臺中地方法院檢察署檢察官八十八年度偵字第二一四三四號聲請
    簡易判決處刑書影本一件及建物登記謄本影本、土地登記謄本影本、結業證書影
    本、證明書影本、汽車新領牌照登記書影本、建物所有權狀影本、土地所有權狀
    影本、離婚協議書影本、郵政劃撥單影本、戶口名簿影本各一張為證。
乙、被告方面：
一、聲明：駁回原告之訴。
二、陳述：自認有與原告之妻為通姦之行為，並對刑事判決沒有意見，有叫人跟原告
    談，但談不成。被告從事車床代工，每月收入約三、四萬元，學歷為高工畢業，
    有五個小孩。所有權狀的房子與田地是與被告之弟共有的。
三、證據：提出存摺影本、戶口名簿影本各一件及土地所有權狀影本二張為證。
丙、本院依職權調閱臺灣臺中地方法院檢察署八十八年度偵字第二一四三四號偵查卷
    宗、臺灣臺中地方法院八十八年度沙簡字第六八九號刑事卷宗、臺灣臺中地方法
    院八十九年度沙簡上字第一四號刑事卷宗。
    理    由
一、本件原告主張：被告於八十八年一月至十月間連續在臺中縣各汽車旅館內與訴外
    人即原告配偶程春玉相姦之事實，業據其提出臺灣臺中地方法院檢察署八十八年
    度偵字第二一四三四號聲請簡易判決處刑書影本一件為證，且為被告所自認；而
    被告因上開相姦行為，經臺灣臺中地方法院八十八年度沙簡字第六八九號刑事簡
    易判決判處有期徒刑五月，復經臺灣臺中地方法院八十九年度沙簡上字第一四號
    駁回上訴確定等情，亦經本院職權調閱上開案件刑事卷宗，且核閱相關卷證資料
    ，認與原告主張相符，堪信屬實。
二、按不法侵害他人之身體、健康、名譽、自由、信用、隱私、貞操，或不法侵害其
    他人格法益而情節重大者，被害人雖非財產上之損害，亦得請求賠償相當之金額
    。其名譽被侵害者，並得請求回復名譽之適當處分，民法第一百九十五條第一項
    雖有明文。惟名譽權為人格權之一種，夫妻之關係雖甚密切，但夫妻之人格各別
    獨立，妻與人通姦，固應受刑事處分，仍不能謂其相姦人係侵害夫之名譽。是以
    原告主張被告與其配偶相姦之行為係侵害其名譽，而請求被告賠償其名譽損害八
    十萬元等語，於法尚屬無據，應予駁回。
三、次按民法第一百九十五條第三項規定：前二項規定，於不法侵害他人基於父、母
    、子、女或配偶關係之身分法益而情節重大者，準用之。本件被告與原告配偶之
    通姦行為雖係發生於八十八年一月至十月間，即上開條文八十九年五月五日修正
    施行前，惟修正之民法第一百九十五條之規定，於民法債編修正施行前，不法侵
    害他人信用、隱私、貞操，或不法侵害其他人格法益或基於父、母、子、女配偶
    關係之身分法益而情節重大者，亦適用之，民法債編施行法第九條亦定有明文，
    是以本件仍有民法第一百九十五條第三項規定之適用，先予敘明。本件原告復主
    張其因被告與其配偶之通姦行為受有精神損害，請求被告賠償二十萬元等語，原
    告雖未能具體指明係基於民法第一百九十五條何項法益受侵害而為請求，然綜觀
    原告所提起訴狀內容及審理程序陳述意旨，應認其係基於上開規定以配偶關係之
    身分法益受被告不法侵害所為請求。經查，本件被告連續與原告配偶發生多次通
    姦行為，且時間持續長達十個月之久，業如前述，堪認被告行為已屬不法侵害原
    告基於配偶關係之身分法益而情節重大，依民法債編施行法第九條之規定，本件
    自應有修正後之民法第一百九十五條規定之適用，是原告請求被告賠償其非財產
    上之損害，自屬有據。本院審酌原告目前無業，學歷為國小畢業，於通姦行為發
    生後已與配偶程春玉離婚，與程春玉原育有三名子女，均已成年；被告從事車床
    代工，每月收入約三、四萬元，學歷為高工畢業，育有五名子女，與原告配偶通
    姦持續長達十個月等情況；及兩造之身分、地位、經濟狀況，認原告請求二十萬
    元，尚屬相當，應予准許。
四、從而，原告依侵權行為法則請求被告給付二十萬元，及自起訴狀繕本送達翌日即
    九十年九月二十一日起至清償日止，按週年利率百分之五計算之利息，為有理由
    ，應予准許；逾此部分之請求則無理由，應予駁回。
據上論結，本件原告之訴為一部有理由，一部無理由，依民事訴訟法第七十九條但書
，判決如主文。
中      華      民      國    九十      年    十二    月    三十一      日
                                        臺灣彰化地方法院民事第二庭
~B審判長法官  何志通
~B      法官  李進清
~B      法官  鄭舜元
右為正本，係照原本作成。
如對本判決上訴須於判決送達後廿日內向本院提出上訴狀
~B法院書記官  田慧賢
中      華      民      國    九十一    年       一     月       三     日


司法院資訊處製作；財團法人民間司法改革基金會備份。
